【裁判字號】    89,上易,1233
【裁判日期】    890919
【裁判案由】    違反著作權法等
【裁判全文】
臺灣高等法院高雄分院刑事判決                  八十九年度上易字第一二三三號
    上訴人  台灣高雄地方法院檢察署檢察官
    被  告      甲○○
    被  告      乙○○
右上訴人因被告違反著作權法案件，不服臺灣高雄地方法院八十五年度易字第八○七
三號中華民國八十九年六月十三日第一審判決（起訴案號：臺灣高雄地方法院檢察署
八十五年度偵字第八五三七、二○○八七號），提起上訴，本院判決如左：
      主      文
上訴駁回。
      理      由
一、本案經本院審理結果，認為不能證明被告甲○○、乙○○犯違反著作權法、違反
    專利法等罪，原審認被告甲○○、乙○○不構成犯罪，而判決無罪，並無不當，
    原判決應予維持，並引用第一審判決書記載無罪之理由如附件。
二、經查：（一）告訴人建通公司提起告訴之第０七一０八一號新型專利，已經舉發
    而撤銷，其專利權已不存在，則被告甲○○、乙○○二人自不構成違反專利法之
    罪。（二）著作權法所稱之「重製」，係指以印刷、複印（平面紙張）、錄音（
    聲音）、錄影、攝影（影像）、筆錄或其他方法有形之重複製作，若照平面圖去
    製作成「立體物」者，屬「實施」，與重製有別，而「實施」著作權法未有明定
    ，自非著作權法保護之權利，最高法院八十五年度台上字第二六二一號判決可供
    參照。本件告訴人原來告訴被告甲○○、乙○○二人係就告訴人之設計圖依圖製
    造成物體，此係「實施」並非「重製」，被告甲○○、乙○○二人自不構成著作
    權法上之重製罪。（三）告訴代理人張家維另提出最高法院八十四年度台上字第
    四二九三號、八十三年度台上字第五五五六號、八十三年度台上字第六三○六號
    判決謂被告等有「改作」其設計圖云云，惟前開三判決是指美術著作被翻作成立
    體實品而言，告訴人之著作係工業設計圖，並非美術著作，與該判決所論者不同
    ，且各類工業設計圖分辨極細微，非美術著作可比，自不得遽認被告等「改作」
    告訴人之設計圖。（四）告訴人另謂被告甲○○、乙○○二人「重製其設計圖」
    云云，惟被告甲○○、乙○○已否認影印或仿製告訴人之設計圖，且本件扣案之
    電源插頭用之彈片六只、模具一副均係物品，並未扣得告訴人所謂之「重製之設
    計圖」，告訴代理人張家維亦自承無被告等之設計圖（見本院卷第八十九頁），
    因無重製之設計圖扣案或在卷，是顯不足証明被告甲○○、乙○○二人重製告訴
    人之「設計圖」，其等犯罪即屬不能証明。
三、原審以不能証明被告甲○○、乙○○犯罪，依法諭知無罪，核無不合，檢察官循
    告訴人聲請上訴指摘原判決不當，為無理由，應予駁回。
四、據上論斷，應依刑事訴訟法第三百七十三條、第三百六十八條，判決如主文。
本案經檢察官林應華到庭執行職務。
中    華    民    國        八十九      年      九      月     十九     日
                              臺灣高等法院高雄分院刑事第八庭
                                  審判長法官  郭雅美
                                        法官  洪兆隆
                                        法官  張盛喜
右正本證明與原本無異。
不得上訴。
                                      書記官  鄭翠芬
中    華    民    國        八十九      年      九      月     二十     日
                                                                      Ｈ
附件
臺灣高雄地方法院刑事判決                        八十五年度易字第八七三號
    公  訴  人  臺灣高雄地方法院檢察署檢察官
    被      告  甲○○  男  三十六歲（民國○○○年○月○○日生）
                        住高雄市○○○路六０一號
                        居高雄市旗津區安順巷五十八之六號
                        身分證統一編號：Ｅ一二二五七八號
    被      告  乙○○  男  三十五歲（民國○○○年○○月○日生）
                        住高雄縣阿蓮鄉石安村石安一八八之十六號
                        居高雄縣燕巢鄉○○路六十四巷五十二之六號
                        身分證統一編號：Ｆ一二一八四三七四號
    共      同
    選任辯護人  顏福松  律師
右列被告因違反著作權法等案件，經檢察官提起公訴（八十五年度偵字第八五三七號
、八十五年度偵字第二００八七號），本院判決如左：
    主  文
甲○○、乙○○，均無罪。
    理  由
一、公訴意旨略以：被告甲○○、乙○○係高雄縣燕巢鄉○○路六十四巷五十二號「
    鉅豐精密企業社」（下稱鉅豐公司）之負責人，明知「電源插頭用彈片之改良」
    及其「工程設計圖形」，分別經「建通精密工業股份有限公司」（下稱建通公司
    ）取得新型專利及著作權在案，竟共同基於概括之犯意，自民國八十四年間起，
    在上址，以自備之機具及模具生產仿製上揭電源插頭用之彈片，再伺機販售予不
    特定人圖利。嗣於八十五年四月五日下午四時二十分許，在上址為警查獲，因認
    被告甲○○、乙○○涉有專利法第一百二十五條及修正前著作權法第九十一條第
    一項之罪嫌。
二、按犯罪事實應依證據認定，無證據不得推定其犯罪事實，刑事訴訟法第一百五十
    四條定有明文。訊據被告甲○○、乙○○均堅詞否認有何公訴人所指之犯行，被
    告甲○○辯稱：伊所生產的東西與告訴人不同，而且模具也是伊自己設計的等語
    ，被告乙○○則以：告訴人公司的電源插頭用彈片及工程設計圖都是伊設計的，
    鉅豐公司是甲○○在經營，伊並沒有經營製造等語為辯。
三、經查：
  (一)本件告訴人建通公司提出告訴之第０七一０八一號新型專利，業經被告甲○○舉
    發撤銷確定，有經濟部中央標準局八十六年八月十五日八十六台專判０二０二七
    字第一三二四四四號舉發審定書、經濟部八十七年二月二十五日經（八七）訴字
    第八七六三０八一四號訴願決定書、行政院八十七年九月台八十七訴字第四六一
    八九號決定書、行政法院八十八年九月三十日八十八年度判字第三五六八號判決
    附卷可稽，是告訴人建通公司告訴遭侵害之第０七一０八一號新型專利既因舉發
    撤銷而不存在，當無遭受侵害之可言。
  (二)再按，著作權法所稱之重製，係指以印刷、複印、錄音、錄影、攝影、筆錄或其
    他方法有形之重複製作，於劇本、音樂著作或其他類似著作演出或播送時予以錄
    音或錄影，或依建築設計圖或建築模型建造建築物者，亦屬之，著作權法第三條
    工之方法，將著作表現之概念製作成立體物者，屬「實施」，與重製有別，而「
    實施」著作權法未有明定，自非著作權法保護之權利，最高法院八十五年度台上
    字第二六二一號判決可供參照。是就他人之設計圖依圖製造者，僅限於建造建築
    物之情形，始該當於著作權法中關於重製之規定，其餘情形，依「明示其一，排
    除其他」之法理，縱依他人之設計圖而製作出立體或平面成品，係侵犯依圖形所
    蘊含之原理、原則、功能、技術，則應屬專利權範疇之實施權，而非著作權所保
    護之對象。故縱告訴人建通公司指述之情為真，被告甲○○、乙○○所為亦屬有
    無侵害告訴人建通公司專利權之問題，而與著作權法所規範之重製無涉。
  (三)綜上所述，告訴人建通提起告訴之第０七一０八一號新型專利，已經舉發而撤銷
    ，其權利既屬不存在，當無所謂之侵害可言；況且，依他人之設計圖製作出立體
    或平面成品，縱侵害圖形所蘊含之原理、原則、功能、技術等，亦應屬專利權規
    範之範疇，而非屬著作權中重製之行為態樣。此外，本院復查無其他積極證據足
    證被告甲○○、乙○○有何公訴人所指之犯行，不證明被告犯罪，依法應為無罪
    之諭知。
據上論斷，應依刑事訴訟法第三百零一條第一項，判決如主文。
中      華      民      國    八十九    年      六      月     十三     日
                                  臺灣高雄地方法院刑事第七庭
                                      法  官   曾  淑  娟
右正本證明與原本無異。
如不服本判決，應於判決送達後十日內，向本院提出上訴狀。
 書記官   陳  恩  如
中      華      民      國    八十九    年      六      月     十三     日


司法院資訊處製作；財團法人民間司法改革基金會備份。
